【裁判字號】    97,交聲,424
【裁判日期】    970605
【裁判案由】    違反道路交通管理處罰條例聲明異議
【裁判全文】
臺灣臺北地方法院交通事件裁定         97年度交聲字第424號
原處分機關  臺北市交通事件裁決所
異  議  人
即受處分人  甲○○
上列異議人即受處分人因違反道路交通管理處罰條例案件，對於
臺北市交通事件裁決所民國97年2月15日所為之處分（原處分案
號：北市裁二字第裁22-AEW588046號）聲明異議，本院裁定如下
：
    主  文
異議駁回。
    理  由
一、原處分意旨略以：異議人即受處分人甲○○於民國96年12月
    25日夜間8時14分許，騎乘車牌號碼BCM-395號重型機車，行
    經臺北市○○○路與博愛路口時，未依標誌指示兩段式左轉
    ，經員警當場攔停填單舉發，嗣受處分人於應到案日期前向
    原處分機關提出申訴，原處分機關函請舉發機關調查結果，
    仍認受處分人有前開違規行為，原處分機關乃依道路交通管
    理處罰條例第48條第1項第2款、第63條第1項第3款等規定，
    裁處受處分人罰鍰新臺幣600元，並記違規點數1點。
二、訊據受處分人矢口否認有前揭違規行為，辯稱：該處僅在安
    全島上設有機車兩段式左轉標誌，惟當時最外側車道有公車
    行駛，伊被遮住視線，並無法注意到該標誌云云。
三、按汽車駕駛人轉彎時，不依標誌、標線、號誌指示者，處新
    臺幣（下同）600元以上1,800百元以下罰鍰，並記違規點數
    1點，道路交通管理處罰條例第48條第1項第2款、第63條第1
    項第1款分別定有明文。又道路交通管理處罰條例所稱之「
    汽車」，依道路交通管理處罰條例第3條第8款之規定，包括
    「機器腳踏車」在內。經查：
    (一)受處分人於前揭時間騎乘機車，行經該交岔路口，因有未
      依標誌指示兩段式左轉之違規行為，經警攔停填單舉發等
      情，業據證人即本案舉發員警陳孟皇於本院調查時證述屬
      實，並有該舉發違反道路交通管理事件通知單附卷可稽，
      此部分事實可堪認定
    (二)受處分人雖以前詞否認有違規之情。然查，本件交岔路口
      處旁安全島上，設有清晰可見之機慢車兩段左轉標誌，有
      證人陳孟皇檢附之舉發現場照片附卷可稽。受處分人既為
      騎乘機車之人，本即應注意沿線路道各項號誌、標誌、標
      線之設置，並留心相關交通規則，尚不得因己身並非故意
      違反或疏未注意為由，即認得解免違反交通法規之責任。
      再者，該路段為三個車道，最內側車道是禁行機車，業據
      證人陳孟皇於本院調查時證述在卷，並有現場照片可憑。
      按機器腳踏車行駛至交岔路口，其轉彎，應依標誌或標線
      之規定行駛；無標誌或標線者，應依第102條及下列規定
      行駛：一內側車道設有禁行機車標誌或標線者，應依兩段
      方式進行左轉，不得由內側或其他車道左轉。二在三快車
      道以上單行道道路，行駛於右側車道或慢車道者，應以兩
      段方式進行左轉彎；道路交通安全規則第99條第2項第1款
      、第2款規定甚明。是以現場的道路狀況，內側車道既為
      禁行機車，則若仍允許機車逕自左轉，無異會讓行駛在內
      側車道的汽車反應不及而產生追撞的危險，此為至明之道
      理，是按上規定，若騎乘機車欲在該處左轉，本即需以兩
      段式左轉的方式，以避免發生危險，受處分人既為領有機
      車駕駛執照之人，對此規定自難諉為不知，受處分人既非
      不能預見及此，卻仍逕行左轉，其有違規之行為，甚明。
四、綜上所述，原處分機關對受處分人之違規行為，依前揭道路
    交通管理處罰條例之規定，裁處罰鍰600元，並記違規點數1
    點，核無不當。本件聲明異議為無理由，應予駁回。
據上論斷，應依道路交通案件處理辦法第19條，裁定如主文。
中    華    民    國    97    年    6     月    5     日
                  交通法庭    法  官    許泰誠
上正本證明與原本無異。
如不服本裁定，應於裁定送達後5日內向本院提出抗告狀。
                              書記官    劉麗英
中    華    民    國    97    年    6     月    5     日


司法院資訊處製作；財團法人民間司法改革基金會備份。
